臺灣高雄地方法院刑事判決　　　　　　　95年度訴字第3287號
公　訴　人　臺灣高雄地方法院檢察署檢察官
被　　　告　乙○○
上列被告因違反毒品危害防制條例案件，經檢察官提起公訴（95
年度偵字第5494號），被告於本院準備程序中為有罪之陳述，經
合議庭裁定由受命法官依簡式審判程序獨任審理，本院判決如下
：
    主  文
乙○○連續轉讓第一級毒品，累犯，處有期徒刑壹年陸月，扣案
如附表一編號一所示之第一級毒品海洛因貳拾貳小包（合計淨重
參點壹捌公克、純質淨重零點肆貳公克，空包裝總重柒點壹柒公
克，均沒收銷燬之；扣案如附表一編號五所示之Benten廠牌行動
電話壹具（含門號0000000000號SIM卡壹張），沒收之。
    事  實
一、乙○○前於民國89年間，因過失傷害案件，經本院以89年度
    交易字第432 號判決判處有期徒刑6 月，經上訴後，再經臺
    灣高等法院高雄分院以89年度交上易字第177 號判決駁回上
    訴確定，甫於90年1 月2 日易科罰金而徒刑執行完畢。詎仍
    不知悔改，其明知海洛因係毒品危害防制條例第2 條第2 項
    第1 款所規定之第一級毒品，不得轉讓、持有，竟基於轉讓
    第一級毒品海洛因之概括犯意，自95年1 月1 日起至同年2
    月9 日14時止，多次以其所有並使用之0000000000號門號行
    動電話與吳郁仁連繫轉讓毒品一事，而連續在高雄縣林園鄉
    ○○村○○路○段106 號其住處等地，無償轉讓第一級毒品
    海洛因予吳郁仁（施用毒品另案偵辦）施用。嗣於95年2 月
    9 日14時許，為警持搜索票在上址處執行搜索，查獲乙○○
    所持有如附表一編號一所示之第一級毒品海洛因22包（合計
    淨重3.18公克、純質淨重0.42公克，空包裝總重7.17公克）
    ；於吳郁仁身上扣得乙○○於當日所轉讓如附表一編號二所
    示之海洛因2 包（合計淨重0.34公克，空包裝總重0.52公克
    ），並循線查知上情。
二、案經高雄市政府警察局鹽埕分局移送臺灣高雄地方法院檢察
    署檢察官偵查起訴。
    理  由
一、本件被告乙○○所犯為死刑、無刑徒刑或最輕本刑為3 年以
    上有期徒刑以外之罪，其於準備程序中就被訴犯罪事實，為
    有罪之陳述，經法官告知簡式審判程序之旨，並聽取當事人
    之意見後，依刑事訴訟法第273 條之1 第1 項規定，裁定由
    受命法官獨任進行簡式審判程序，合先指明。
二、上揭事實，業據被告於本院審理時坦承不諱，核與證人吳郁
    仁於偵查中具結證述之情節大致相符，且自被告住處查扣如
    附表一編號一所示之白粉22包（合計淨重3.18公克、純質淨
    重0.42公克，空包裝總重7.17公克）及自證人吳郁仁身上查
    扣同附表編號二所示白粉2 包（合計淨重0.34公克，空包裝
    總重0.52公克），經送驗結果，均含有第一級第6 項毒品海
    洛因成分，有法務部調查局95年4 月7 日調科壹字第220022
    707 號、95年3 月23日調科壹字第22022706號鑑定通知書各
    1 紙在卷可稽（偵卷第45、第62頁），均堪認係第一級毒品
    海洛因無訛。此外，並有扣案如附表一編號三至十所示物品
    可佐，足認被告上開自白與事實相符，堪予採本件論罪科刑
    之依據。本案事證明確，被告犯行堪予認定，應依法論科。
三、查被告行為後，如附表二所示之法律均業經變更，並俱於95
    年7 月1 日施行，玆經比較結果，裁判時法並未較為有利，
    從而依刑法第2 條第1 項前段規定，自應適用各該行為時法
    即修正前刑法。
四、查海洛因係毒品危害防制條例第2 條第2 項第1 款所稱之第
    一級毒品，不得非法轉讓、持有。核其所為，係犯毒品危害
    防制條例第8 條第1 項之轉讓第一級毒品既遂罪。至被告雖
    自陳其先後大約轉讓20包之第一級毒品海洛因予證人吳郁仁
    ，且每包含袋重約0.4 公克、0.3 公克（院卷第60-61 頁）
    ，然並無證據證明其每包所包裝之第一級毒品海洛因淨重為
    何，且參以被告供稱其所轉讓之毒品每包重量約與本件查獲
    當日轉讓與證人吳郁仁之每包重量相同，則以該自證人吳郁
    仁身上扣得之2 包第一級毒品海洛因之合計淨重0.34公克加
    以換算，其轉讓20包之第一級毒品海洛因淨重約為3.4 公克
    ，未逾「轉讓持有毒品加重其刑之數量標準」所定之淨重5
    公克標準，被告自未構成毒品危害防制條例第8 條第6 項之
    罪名，附此敘明。被告持有第一級毒品海洛因之低度行為，
    已為轉讓之高度行為所吸收，不另論罪。被告先後數次轉讓
    第一級毒品海洛因之犯行，時間緊接，所犯罪名相同，為連
    續犯，爰依修正前刑法第56條規定從一重處斷，並加重其刑
    。第按受有期徒刑之執行完畢，或受無期徒刑或有期徒刑一
    部之執行而赦免後，再犯裁判上一罪之連續犯時，是否構成
    累犯，應以最初行為之犯罪時作為計算累犯成立與否之標準
    ，至其犯罪行為終了於何時，則非所問，此有最高法院93年
    度台非字第273 號判決可資參照。查被告前於89年間，因過
    失傷害案件，經本院以89年度交易字第432 號判決判處有期
    徒刑6 月，經上訴後，再經臺灣高等法院高雄分院以89年度
    交上易字第177 號判決駁回上訴確定，並於90年1 月2 日易
    科罰金而徒刑執行完畢，有臺灣高等法院被告全國前案紀錄
    表1 份附卷可稽，被告於上開有期徒刑執行完畢5 年內，故
    意再犯本件有期徒刑以上之罪，為累犯，應依刑法第47條第
    1 項規定，加重其刑。（不論依修正前及修正後之刑法第47
    條規定，被告均屬累犯，新舊法處罰之輕重相同，無比較適
    用問題，應依裁判時之第47條規定加重其刑，最高法院95年
    度第21次刑事庭會議決議參照），並與上開連續犯之加重事
    由，依法遞加重之。爰審酌被告本身曾觸犯施用毒品之犯行
    ，有臺灣高等法院被告前案紀錄表1 紙在卷可稽，是其不僅
    不能潔身自愛，反而將毒品多次轉讓予其友人吳郁仁施用，
    殘害他人身心健康，危害社會秩序甚鉅，惟念其能於犯後坦
    承犯行，態度尚稱良好，及其轉讓之次數、數量等一切情狀
    ，量處如主文所示之刑，以示儆懲。
五、沒收：
（一）至扣案如附表一編號一所示之白粉22包（合計淨重3.18公
      克、純質淨重0.42公克，空包裝總重7.17公克）經送驗結
      果，均含有第一級第6 項毒品海洛因成分，已如前述，堪
      認係第一級毒品海洛因無訛，均應依毒品危害防制條例第
      18條第1 項前段規定沒收銷燬之；又鑑定單位一般係以傾
      倒之方式，將包裝袋內之毒品倒出而與包裝袋分離而稱重
      ，必要時，輔以刮杓刮取袋內毒品，然無論依何種方式分
      離，包裝袋內均有極微量之毒品殘留，業經法務部調查局
      以93年3 月19 日 調科壹字第09300113060 號函釋在案，
      並為本院職務上已知之事實，足認本件用以包覆扣案上開
      毒品之包裝袋，其內含有極微量毒品殘留而無法析離，應
      整體視為扣案之第一級毒品海洛因，不問屬於犯人與否，
      併予沒收銷燬。至於鑑驗耗用之毒品既已滅失，自無庸宣
      告沒收銷燬，附此敘明。另及自證人吳郁仁身上所查扣如
      附表一編號二所示白粉2 包（合計淨重0.34公克，空包裝
      總重0.52公克），雖經送驗結果，均含有第一級第6 項毒
      品海洛因成分，亦如前述，惟上開毒品為警查扣時，業由
      被告轉讓予證人吳郁仁持有，而屬證人吳郁仁另案涉犯施
      用或持有第一級毒品之證物，爰不予諭知沒收銷燬。
（二）附表一編號五所示之行動電話1 具及其內所含被告所申請
      使用之門號0000000000號SIM 卡1 張，分別係被告所有及
      申請乙情，業據被告供承在卷，並有和信電訊股份有限公
      司95年12月10日函文所附上開門號申請人資料1 份在卷可
      參（院卷第27、31-32 頁），另據和信電訊股份有限公司
      函稱SIM 卡係由申請人自行管理使用，該卡於申辦手續完
      成同時為申辦人所有，契約終止亦無收回，堪認該SIM 卡
      亦為被告所有無疑（院卷第65-66 頁），且被告亦自承上
      開行動電話係與證人吳郁仁聯絡轉讓毒品之用（院卷第27
      頁），堪認係供其轉讓第一級毒品海洛因所用之物，爰依
      毒品危害防制條例第19條第1 項前段宣告沒收。
（三）附表一編號三所示注射針筒7 支，雖均為被告所有，且其
      中已使用之針筒1 支（實驗室編號00-00- 0000 （D））
      ，經送驗結果尚呈海洛因陽性反應，有正修科技大學超微
      量研究科技中心96年3 月16日報告編號R00-0000 -000 號
      檢驗報告1 紙在卷可考（院卷第38頁），然上開針筒均係
      其供或預備供施用毒品所用之物；另編號四之各式空夾鏈
      袋共1569個，係被告預備裝毒品所用之物；編號五之(一)之
      行動電話1 具為被告配偶所有；編號六至九所示之物，則
      分別係被告為己施用而添入毒品混合、研磨、分裝及清除
      殘渣所用之物；編號十所示之現金為其小孩過年紅包及賭
      博所贏之金錢等情，分別業據被告供陳在卷（警卷第3 頁
      、院卷第27-28 、58-60 頁），均核與本件轉讓毒品犯行
      無涉，爰均不併予諭知宣告沒收，公訴人就編號三、四、
      七至九所示之物品聲請本院併予沒收，顯有誤會，併此敘
      明。
據上論斷，應依刑事訴訟法第273 條之1 第1 項、第284 條之 1
、第299 條第1 項前段，毒品危害防制條例第8 條第1 項、第18
條第1 項前段、第19條第1 項前段，刑法第11條、第2 條第1 項
前段、第47條第1 項，修正前刑法第56條，判決如主文。
本案經檢察官甲○○到庭執行職務。
中　　華　　民　　國　　96　　年　　4 　　月　　30　　日
                  刑事第十六庭  法　官  蔣志宗
以上正本證明與原本無異。
如不服本判決，應於判決送達後10日內，向本院提出上訴狀。
中　　華　　民　　國　　96　　年　　4 　　月　　30　　日
                                書記官  洪育祺
┌──────────────────────────────────┐
│附表                                                                │
├──┬────┬────────────┬─────────────┤
│編號│物品名稱│      數量及重量        │     鑑定或勘驗結果       │
├──┼────┼────────────┼─────────────┤
│一  │白粉    │22包（合計淨重3.18公克、│均含有第一級毒品海洛因成分│
│    │        │純質淨重0.42公克，空包裝│（法務部調查局95年4 月7 日│
│    │        │總重7.17公克）          │調科壹字第220022707 號鑑定│
│    │        │                        │通知書，偵卷第45頁）      │
├──┼────┼────────────┼─────────────┤
│二  │白粉    │2 包（合計淨重0.34公克，│均含有第一級毒品海洛因成分│
│    │        │空包裝總重0.52公克）    │（法務部調查局95年3 月23日│
│    │        │                        │調科壹字第22022706號鑑定通│
│    │        │                        │知書，偵卷第62頁）        │
├──┼────┼────────────┼─────────────┤
│三  │注射針筒│7 支（已開封使用1 支；未│已開封使用注射針筒1 支驗呈│
│    │        │開封6 支）              │海洛因陽性反應（正修科技大│
│    │        │                        │學超微量研究科技中心96年3 │
│    │        │                        │月16日報告編號R00-0000-000│
│    │        │                        │號檢驗報告1 紙，院卷第38頁│
│    │        │                        │）；未開封注射針筒6 支均未│
│    │        │                        │驗出海洛因陽性反應（上開科│
│    │        │                        │技中心同日報告編號R07-0160│
│    │        │                        │-005～010 號檢驗報告共6 紙│
│    │        │                        │，院卷第39-44 頁）        │
├──┼────┼────────────┼─────────────┤
│四  │空夾鏈袋│1569個（標示「＃00號」尺│經本院勘驗結果均無毒品殘渣│
│    │        │寸空夾鏈袋9 包，內各有  │。                        │
│    │        │100 個小夾鏈袋；標示「3 │                          │
│    │        │號」尺寸之空夾鏈袋1 包，│                          │
│    │        │內有29個小夾鏈袋；標示「│                          │
│    │        │1 號」尺寸之空夾鏈袋1 包│                          │
│    │        │，內有34個小夾鏈袋；未標│                          │
│    │        │示尺寸之空夾鏈袋5 包，內│                          │
│    │        │各有100 個小夾鏈袋；1 只│                          │
│    │        │中型夾鏈袋內裝與「＃00號│                          │
│    │        │」尺寸空夾鏈袋89個。    │                          │
├──┼────┼────────────┼─────────────┤
│五  │行動電話│1 支（Benten廠牌，內含門│無                        │
│    │        │號0000000000號SIM 卡1 張│                          │
│    │        │）                      │                          │
├──┼────┼────────────┼─────────────┤
│五之│行動電話│1 支（GPRS廠牌1 支，內無│無                        │
│(一)  │        │SIM 卡）                │                          │
├──┼────┼────────────┼─────────────┤
│六  │糖粉    │1盒                     │無                        │
├──┼────┼────────────┼─────────────┤
│七  │研磨機  │1台                     │驗呈海洛因陽性反應。（同上│
│    │        │                        │科技中心同日報告編號R07-  │
│    │        │                        │0000-000號檢驗報告1 紙，院│
│    │        │                        │卷第45頁）                │
├──┼────┼────────────┼─────────────┤
│八  │吸管杓  │1支                     │驗呈海洛因陽性反應。（同上│
│    │        │                        │科技中心同日報告編號R07-  │
│    │        │                        │0000-000號檢驗報告1 紙，院│
│    │        │                        │卷第46頁）                │
├──┼────┼────────────┼─────────────┤
│九  │刷子    │1支                     │驗呈海洛因陽性反應。（同上│
│    │        │                        │科技中心同日報告編號R07-  │
│    │        │                        │0000-000號檢驗報告1 紙，院│
│    │        │                        │卷第47頁）                │
├──┼────┼────────────┼─────────────┤
│十  │現金    │新台幣24,800元          │無                        │
└──┴────┴────────────┴─────────────┘
┌───────────────────────────────────────────────┐
│附表二：                                                                                      │
├──────┬─────────────┬─────────────┬───────┬────┤
│相關變更條文│行為時法（下稱舊法）之內容│裁判時法（下稱新法）之內容│比  較  理  由│備    註│
├──────┼─────────────┼─────────────┼───────┼────┤
│刑法第33條第│罰金：（銀元）1 元以上。  │罰金：新臺幣1000元以上…。│罰金刑之下限，│舊法有利│
│5 款：罰金刑│                          │                          │由銀元10元（亦│        │
│下限變更    │                          │                          │經提高）即新臺│        │
│            │                          │                          │幣30元。      │        │
├──────┼─────────────┼─────────────┼───────┼────┤
│ 【連續犯】 │第56條：連續數行為而犯同一│（刪除）                  │新法刪除連續犯│被告先後│
│            │之罪名者，以一罪論。但得加│                          │之規定。      │多次之犯│
│            │重其刑至2 分之1 。        │                          │              │行，依新│
│            │                          │                          │              │法須分論│
│            │                          │                          │              │併罰，依│
│            │                          │                          │              │舊法則僅│
│            │                          │                          │              │論一罪，│
│            │                          │                          │              │是舊法有│
│            │                          │                          │              │利。    │
├──────┼─────────────┴─────────────┴───────┴────┤
│整體比較結果│依舊法只論以一罪，且罰金刑下限較低，是舊法較為有利。                            │
└──────┴────────────────────────────────────────┘
附錄本案論罪科刑法條全文：
毒品危害防制條例第8條第1項
轉讓第一級毒品者，處1 年以上7 年以下有期徒刑，得併科新臺
幣1百萬元以下罰金。
